【裁判字號】    98,交易,171
【裁判日期】    981231
【裁判案由】    業務過失重傷害
【裁判全文】
臺灣彰化地方法院刑事判決             98年度交易字第171號
公  訴  人  臺灣彰化地方法院檢察署檢察官
被      告  戊○○
選任辯護人  江銘栗律師
上列被告因業務過失重傷害案件，經檢察官提起公訴（98年度偵
字第6603號），本院判決如下：
    主    文
戊○○從事業務之人，因業務上之過失傷害人致重傷，處有期徒
刑陸月，如易科罰金，以新臺幣壹仟元折算壹日。
    犯罪事實
一、戊○○任職於「葉昌熱處理場股份有限公司」，負責載送五
    金貨品，係從事駕駛業務之人，於民國98年2月19日中午，
    駕駛車牌號碼Z4-630號自用大貨車，沿彰化縣彰化市○○路
    由北往南方向行駛，於同日中午12時40分許，行經寶聖路與
    寶交岔路口欲左轉時，本應注意汽車行駛至無號誌之交岔
    路口，轉彎車應暫停讓直行車先行，而依當時天候為晴天，
    日間自然光線，柏油路面乾燥並無缺陷，道路無障礙物及視
    距良好等情況，並無不能注意之情事，竟疏未注意及此，適
    甲○○騎乘車牌號碼GZ5-622號重型機車，後座附載乙○○
    、丙○○，沿寶路由東往西方向行駛至該路口，亦疏未注
    意車前狀況而貿然行駛，戊○○閃避不及，該大貨車車頭乃
    直接與甲○○所騎乘之機車發生碰撞，致甲○○人車倒地而
    受有頭部外傷合併蜘蛛網膜下出血、左側慢性硬腦膜下積液
    、右側顱內出血、雙側慢性硬腦膜下積液、水腦症等傷害，
    導致左側偏癱、言語困難、無法步行、吞嚥、自理日常生活
    ，而有重大難治之重傷害。戊○○肇事後並主動報警及聯絡
    救護車，而於員警到場處理時主動向警承認其為肇事者，向
    警自首並接受裁判。
二、案經甲○○之妻丁○○訴由臺灣彰化地方法院檢察署檢察官
    偵查起訴。
    理    由
壹、證據能力部分：
    被告以外之人於審判外之陳述，雖不符前4條之規定，而經
    當事人於審判程序同意作為證據，法院審酌該言詞陳述或書
    面陳述作成時之情況，認為適當者，亦得為證據；當事人、
    代理人或辯護人於法院調查證據時，知有第159條第1項不得
    為證據之情形，而未於言詞辯論終結前聲明異議者，視為有
    前項之同意，刑事訴訟法第159條之5定有明文。本案下列引
    為證據之證人陳述及書證，檢察官、被告戊○○及辯護人於
    本院審理中均不爭執其證據能力，且以之作為證據並無不當
    ，依上揭法條之規定，自均有證據能力，合先敘明。
貳、實體方面：
一、訊據被告戊○○對於上揭犯罪事實坦承不諱，核與告訴人丁
    ○○指訴情節相符，復有道路交通事故調查報告表（一）、
    （二）、道路交通事故現場圖、彰化縣警察局交通事故肇事
    車輛重量檢測紀錄表及現場照片等件附卷可稽，足認被告自
    白與事實相符，堪可採信。按汽車行駛至無號誌或號誌故障
    而無交通指揮人員指揮之交岔路口，支線道車應暫停讓幹線
    道車先行。未設標誌、標線或號誌劃分幹、支線道者，少線
    道車應暫停讓多線道先行；車道數相同時，轉彎車應暫停讓
    直行車先行；同為直行車或轉彎車者，左方車應暫停讓右方
    車先行。但在交通壅塞時，應於停止線前暫停與他方雙向車
    輛互為禮讓，交互輪流行駛，道路交通安全規則第102條第1
    項第2款訂有明文。被告駕車自應注意上述道路交通安全規
    定，衡諸卷附道路交通事故調查報告表(一)、（二）及現場
    照片所示，本件事發當時天候為晴天，日間自然光線，柏油
    路面乾燥並無缺陷及障礙物、視距良好等情況，並無不能注
    意之情事，竟疏未注意上開規定致肇車禍，其有過失甚明。
    且本件車禍經送請臺灣省彰化縣區車輛行車事故鑑定委員會
    鑑定及送請臺灣省車輛行車事故覆議鑑定委員會覆議結果，
    亦認為：「戊○○駕駛自大貨車行經無號誌路口，轉彎車未
    讓直行車先行為肇事主因。甲○○駕駛重機車行經無號誌路
    口，未注意車前狀況，為肇事次因。」，有臺灣省彰化縣區
    車輛行車事故鑑定委員會鑑定意見書及臺灣省車輛行車事故
    覆議鑑定委員會98年7月27日覆議字第0986202760號函附卷
    可憑，益徵被告對於本案車禍之發生確有過失，雖被害人甲
    ○○同有過失，亦無礙於被告前揭過失責任。再按有重大不
    治或難治之傷害者，即屬重傷害，此為刑法第10條第2項第6
    款所明定，被害人甲○○因前揭事故而受有頭部外傷合併蜘
    蛛網膜下出血、左側慢性硬腦膜下積液、右側顱內出血、雙
    側慢性硬腦膜下積液、水腦症等傷害，有員林郭醫院大村分
    院診斷證明書、病症暨失能診斷證明書、財團法人彰化基督
    教醫院診斷書等件在卷可稽，經不斷延醫診療，迄仍有左側
    偏癱、言語困難，而無法步行、吞嚥、自理日常生活，需專
    人照顧等情，亦有員林郭醫院大村分院98年6月23日員郭分
    院醫字第098062301號函在卷可考，是本件被害人腦部功能
    已達嚴重減損機能之程度而構成重傷害，應堪認定。此外，
    被害人係因本件車禍所受頭部外傷，後有血水混入腦脊髓液
    ，致有硬膜下積液及水腦症之出現，並使其原有之語言、行
    動及意識障礙更為嚴重等情，並有財團法人彰化基督教醫院
    98 年10月30日九十八彰基醫事字第098100119號函及後附病
    歷在卷可稽，顯見被告過失駕車肇事行為與被害人甲○○受
    有前揭重傷害結果間，具有相當因果關係，綜上所述，本件
    被告過失傷害致重傷犯行，事證已臻明確，應予依法論科。
三、查被告任職於「葉昌熱處理場股份有限公司」，負責載送五
    金貨品，業據被告供呈在卷，自屬以駕駛為業務之人。是被
    告因業務上之過失駕車行為致人重傷，核其所為，係犯刑法
    第284條第2項後段之業務過失重傷害罪。又被告肇事後留在
    現場，主動報警並於警察至肇事現場處理時，向警承認其為
    肇事者，而向警自首並接受裁判，業據被告供明在卷，並有
    彰化縣警察局道路交通事故肇事人自首情形紀錄表在卷可憑
    ，應認被告係於為警發覺其本案業務過失致人重傷犯行前，
    即主動在現場向警自首而接受裁判。被告既符合刑法第62條
    前段自首之規定，爰依法減輕其刑。爰審酌被告行車未遵守
    交通規則而過失致人重傷之行為，雖非如故意行為之惡性重
    大，但被告對於本案車禍之發生，確實具有前揭過失，並造
    成被害人甲○○至今生活無法自理且難以回復，對被害人及
    其家屬生理、心理均影響甚鉅，經久難以平息、彌補；被告
    之過失程度、肇事之情節、被害人甲○○亦對車禍發生與有
    過失；及被告犯後坦承犯行等一切情狀，量處如主文所示之
    刑，並諭知易科罰金之折算標準。
據上論斷，應依刑事訴訟法第299條第1項前段，刑法第284條第2
項後段、第62條前段、第41條第1項前段，刑法施行法第1條之1
第1項、第2項前段，判決如主文。
本案經檢察官葉建成到庭執行職務。
中    華    民    國    98    年    12    月    31    日
                  刑事第五庭  審判長  法  官  周淡怡
                                      法  官  李淑惠
                                      法  官  蔡家瑜
以上正本證明與原本無異。
如不服本判決應於收受判決後10日內向本院提出上訴書狀，並應
敘述具體理由；其未敘述上訴理由者，應於上訴期間屆滿後20日
內向本院補提理由書（均須按他造當事人之人數附繕本）「切勿
逕送上級法院」。
告訴人或被害人對於判決如有不服具備理由請求檢察官上訴者，
其上訴期間之計算係以檢察官收受判決正本之日期為準。
中    華    民    國    98    年    12    月    31    日
                                    書記官  陳秀鳳
附錄本案論罪科刑法條：
中華民國刑法第284條
因過失傷害人者，處6月以下有期徒刑、拘役或5百元以下罰金，
致重傷者，處1年以下有期徒刑、拘役或5百元以下罰金。
從事業務之人，因業務上之過失傷害人者，處1年以下有期徒刑
、拘役或1千元以下罰金，致重傷者，處3年以下有期徒刑、拘役
或2千元以下罰金。

司法院資訊處製作；財團法人民間司法改革基金會備份。
